【裁判字號】    98,交聲,3061
【裁判日期】    981204
【裁判案由】    違反道路交通管理處罰條例聲明異議
【裁判全文】
臺灣臺北地方法院交通事件裁定        98年度交聲字第3061號
原處分機關  交通部公路總局臺北區監理所
異  議  人
即受處分人  謝祥譜
上列異議人即受處分人因違反道路交通管理處罰條例案件，對於
交通部公路總局台北區監理所民國98年7月16日所為之處分（北
監自裁字第裁40-CG0000000號）聲明異議，本院裁定如下：
    主    文
原處分撤銷。
謝祥譜駕駛人行車速度，超過規定之最高時速二十公里以上未滿
四十公里，處罰鍰新臺幣貳仟元，並記違規點數壹點。
    理    由
一、按行車速度，依速限標誌或標線之規定，道路交通安全規則
    第93條第1項第1款定有明文。又汽車駕駛人，行車速度，超
    過規定之最高時速，或低於規定之最低時速，除有第43條第
    1項第2款情形外，處新臺幣（下同）1,200元以上2,400元以
    下罰鍰；汽車駕駛人有道路交通管理處罰條例第40條情形者
    ，除依原條款處罰鍰外，並予記違規點數1點，其中汽車駕
    駛人行車速度，超過規定之最高時速未滿20公里，且於期限
    內繳納罰鍰或到案聽候裁決者，處1,600元罰鍰，並記違規
    點數1點，而汽車駕駛人行車速度，超過規定之最高時速20
    公里以上未滿40公里，於期限內繳納或到案聽候裁決者，處
    罰鍰1,800元，逾越應到案期限30日內，繳納罰鍰或到案聽
    候裁決者，處2,000元罰鍰，道路交通管理處罰條例第40條
    、違反道路交通管理事件統一裁罰基準表分別定有明文。而
    汽車駕駛人之行為有違規行為經以科學儀器取得證據資料，
    當場不能或不宜攔截製單舉發者，得逕行舉發處罰，並以記
    明車輛牌照號碼、車型等可資辨明之資料，以汽車所有人為
    被通知人製單舉發，道路交通管理處罰條例第7條之2第1項
    第6款、第4項定有明文。又對於汽車駕駛人超過限速行駛之
    違規行為，由執行交通稽查勤務之員警以目視方式測定再予
    攔停舉發，遠不及以自動測速儀器測定、拍照取證更為客觀
    、精確，是以自動測速儀器所為測定、取證，自合於前述條
    文所指以科學儀器取得證據資料，當場不能或不宜攔截製單
    舉發之情形。故汽車所有人未於應到案日期前檢附相關證據
    及應歸責人相關證明文件，向處罰機關告知應歸責人，原處
    分機關自得逕對汽車所有人裁決處罰。
二、本件異議人即受處分人乙○○（下稱受處分人）所有之車牌
    號碼LP-2210號自用小客車，於98年2月9日0時47分許，行經
    最高速限為50公里之臺北縣省道台二線0.1公里（往南方向
    ）處時，以時速77公里之行車速度超速行駛，而為於該處執
    勤之舉發單位即臺北縣政府警察局淡水分局交通分隊警員甲
    ○○以非固定式測速照相儀器拍照採證，以受處分人所有汽
    車有行車速度超過規定之最高時速20公里以上未滿40公里之
    違規行為，依道路交通管理處罰條例第7條之2規定逕行舉發
    ，嗣受處分人於收受舉發通知單後，於舉發通知單上所載應
    到案日期（98年4月4日）後之98年4月6日以台北市○○○○
    ○路申訴方式，向臺北市交通事件裁決提出申訴（未認為受
    舉發之違規行為應歸責他人），經臺北市交通事件裁決所移
    請原處分機關即交通部公路總局臺北區監理所處理，經原處
    分機關函送原舉發單位即臺北縣政府警察局查覆後，仍認受
    處分人所有之車牌號碼LP-2210號自用小客車確有上揭違規
    行為，原處分機關乃依前揭道路交通管理處罰條例第40條及
    違反道路交通管理事件統一裁罰基準表之規定，於98年7月
    16 日裁處受處分人罰鍰1,800元，並記違規點數1點，此有
    臺北縣政府警察局北縣警交大字第CG0000000號舉發違反道
    路交通管理事件通知單存根聯影本、舉發違規採證照片1幀
    、交通部公路總局臺北區監理所北監自裁字第裁
    40-CG0000000號違反道路交通管事件裁決書及其送達證書（
    均影本）、98年4月6日下午12時51日受處分人所寄申訴電子
    郵件列印資料、受處分人98年4月6日台北市民e點通申訴書
    列印資料、臺北市交通事件裁決所98年4月9日北市裁申字第
    098344074500 號函影本，及交通部公路總局臺北區監理所
    98年4月14日北監自字第098200713 3號函影本、98年4月16
    日北監自字第0986011683號函影本、98年7月2日北監自字第
    0986019499 號函影本各1件在卷可憑。
三、異議意旨略以：臺北縣政府警察局交通警察大隊函覆在違規
    地點前方設置「限速50公里」及「常有測速照相」標誌及警
    告示牌，惟依道路交通管理處罰條例第7條之2第1項第7款及
    第3項規定，警方就逕行舉發行車速度超過規定之最高速限
    違規行為，採用固定或非固定式科學儀器取得證據資料證明
    ，於一般道路須至少於100公尺，於高速公路、快速公路須
    至少於300公尺前，明顯標示之，然臺北縣政府警察局交通
    警察大隊就本件超速違規行為，僅憑藉長時間佇立在路旁之
    警告標語即逕行舉發，並無確實在測速器前方100公尺設有
    明顯標示，代表警方測速照相之行為屬投機取巧。政府訂定
    交通法規其意義在於減少交通事故之發生，並非利於警察以
    投機取巧之方式取締，相關照片及書面資料亦無法提供警告
    標語至測速器擺放位上之明確間距，故受處分人相當不服原
    舉發單位所為舉發，希望法院能思考交通法規存在之本意，
    勿讓法規淪為便利警察開單之工具，爰聲明異議云云。
四、經查：
  (一)經查，本件受處分人所有之車牌號碼LP-2210號自用小客車
    ，在98年2月9日0時47分許，在臺北縣省道臺2線0.1公里（
    往南方向）處（該處速限時速50公里），以時速77公里超速
    行駛之違規事實，有寄發舉發通知單所附採證照片1幀附卷
    可稽，參以受處分人於98年4月6日提出申訴及於98年8月13
    日提出之聲明異議狀，就其所有上開車輛於上揭時、地超速
    違規行駛之事實亦不爭執，是受處分人確有超速20公里以上
    未滿40公里之違規事實，應堪認定。
  (二)按對於行車速度超過規定之最高速限或低於規定之最低速限
    之違規行為，採用固定或非固定式科學儀器取得證據資料證
    明者，於一般道路須至少於100公尺，於高速公路、快速公
    路須至少於300公尺前，明顯標示之，道路交通管理處罰條
    例第40條、第7條之2第2項分別定有明文。查本件舉發受處
    分人違規地點，非高速公路，且依照卷附省道快速公路通車
    路段範圍表及快速公路通車里程統計一覽表可知，省道快速
    公路僅有臺61線西部濱海快速公路、臺61甲線西部濱海快速
    公路支線、臺62線東西向快速公路萬里瑞濱線、臺64線東西
    向快速公路八里新店線、臺66線東西向快速公路觀音大溪線
    、臺68線東西向快速公路南寮竹東線、臺72線東西向快速公
    路後龍汶水線、臺74線東西向快速公路彰濱臺中線、臺76線
    東西向快速公路漢寶草屯線、臺78 線東西向快速公路臺西
    古坑線、臺82線東西向快速公路東石嘉義線、臺84線東西向
    快速公路北門玉井線、臺86線東西向快速公路臺南關廟線、
    臺88線東西向快速公路高雄潮洲線合計13條快速公路，是舉
    發路段並非快速公路，而係一般道路，是倘原舉發單位設置
    測速照相儀器地點，至少在其100公尺前有設「常有測速照
    相」明顯標示，則其舉發於法自無不合。且查本件係原舉發
    單位臺北縣政府警察局淡水分局交通分隊警員甲○○於舉發
    時間、地點執勤，持經經濟部標準局於98年1月6日檢定合格
    、有效期限至99年1月31日之非固定式雷達測速儀（廠牌：
    GATSOMETER，主機型號：RS-GS11、天線型號：TYPE 24；主
    機器號：0156、天線器號：3263）採證舉發，於該舉發地點
    前方210公尺處設有「常有測速照相」告示牌及「速限時速
    50 公里」之標誌等情，業據證人即舉發警員甲○○於本院
    調查時具結證述明確，並有現場圖、現場照片、雷達測速儀
    檢定合格證書影本在卷可稽，是本件舉發路段測速儀器採證
    地點與其前方測速照相告示牌相距達100公尺以上，符合道
    路交通管理處罰條例第7條之2第3項規定，應甚明確。況主
    管機關設立「前有測速照相」告示牌，僅在提醒駕駛人行車
    時應遵守該路段速限，不論主管機關有無設置告示牌，駕駛
    人均有遵守速限行車之義務，本件異議人當時時速為77公里
    顯逾省道臺2線該路段速限50 公里，亦有舉發照片1張附卷
    ，是受處分人前開辯解，自不足採。
五、綜上所述，受處分人所有之汽車，於上揭時間、地點，確實
    有行車速度超過規定之最高時速20公里以上未滿40公里之違
    規行為，原處分機關據此裁罰固非無見，惟依首揭說明，汽
    車駕駛人行車速度超過規定之最高時速20公里以上未滿40公
    里，於期限內繳納或到案聽候裁決者，始裁處罰鍰1,800元
    ，而逾越舉發通知單上所載應到案期限30日內，始聽候裁決
    者，依道路交通管理處罰條例第40條及違反道路交通管理事
    件統一裁罰基準表規定，應裁處罰鍰2,000元。是本件原處
    分機關所為裁處受處分人罰鍰1,800元並記違規點數1點之處
    分，尚有違誤，受處分人聲明異議雖無理由，惟原處分機關
    既有前述可議之處，自亦無可維持，爰撤銷該原處分，另諭
    知如主文第2項所示之處分。
六、據上論斷，依道路交通案件處理辦法第20條前段，裁定如主
    文。
中    華    民    國    98    年    12    月    4     日
                              交通法庭法  官  陳慧萍
以上正本證明與原本無異
如不服本裁定應於送達後5日內向本院提出抗告狀
                                      書記官  黃慧怡
中    華    民    國    98    年    12    月    4     日

司法院資訊處製作；財團法人民間司法改革基金會備份。
